臺灣臺中地方法院民事判決　九十一年度訴字第三七三六號
　　原　　　告　　合作金庫銀行股份有限公司
　　法定代理人　　甲○○
　　訴訟代理人　　丙○○
　　被　　　告　　丁○○
　　兼訴訟代理人　乙○○
右當事人間請求清償借款事件，本院判決如左：
　　主　　文
被告等應連帶給付原告新台幣貳佰柒拾貳萬參仟陸佰玖拾伍元及自九十年十一月四日起至清
償日止，按年息百分之九點六八四計算之利息，並自九十年十二月五日起至清償日止，其逾
期在六個月以內者，按上開利率百分之十，逾期在六個月以上者，按上開利率百分之二十計
付違約金。
訴訟費用由被告等連帶負擔。
本判決於原告以新台幣玖拾壹萬元供擔保後，得假執行。但被告如於假執行程序實施前，為
原告預供擔保新台幣貳佰柒拾貳萬參仟陸佰玖拾伍元，免為假執行。
　　事　　實
甲、原告方面：
一、聲明：求為判決除假執行擔保金額外，如主文所示。
二、陳述：
　　(一)緣被告乙○○於八十三年九月八日邀同另一被告丁○○為連帶保證人，向原告借款新
　　　台幣（下同）貳佰玖拾陸萬元，期間自八十三年九月八日起至一０三年九月八日止，
　　　前三年按月繳息，本金及利息自八十六年十月八日起以每一個月為一期共分二０四期
　　　平均攤還，利息依本行基本放款利率七．八％加碼年息二．五％計算，上開利率並隨
　　　同本行基本放款利率變更而調整，未按期攤還本金或按期付息時，除按原訂利率付息
　　　外，自逾期之日起至清償日止，其逾期六個月以內者，並按上開利率百分之十，逾期
　　　超過六個月以上部分，按上開利率百分之二十計付違約金，立有借據一紙為證。詎被
　　　告僅攤還本息至九十年十一月三日，即未依約攤繳，迭經催討無效，依借據其他約定
　　　事項第五條之約定，本行已視同到期，依法被告等自應負連帶清償責任。
　　(二)被告等因本件借款積欠九十年四月及五月應繳之利息無法繳清，遂於九十年五月十一
　　　日向原告申請准其將兩個月之積欠息三七．三００元及違約金十四元合計共三七．三
　　　一四元，以每一個月為一期共分二十二期平均攤還，有申請書可證，原告同意其申請
　　　，乃將其積欠金額三七．三一四元摘出另以帳號0000000000000號列帳
　　　，由被告以每一個月為一期分二十二期每期攤還一．六九七元，此時被告原借款帳號
　　　0000000000000號九十年五月十一日之繳息記錄實乃摘出而非由被告繳
　　　納，故帳號0000000000000號最後交易日之迄息日九年十二月八日應扣
　　　除上述非由被告繳納部分，實際迄息日為九十年十月八日。
　　(三)被告自九十年五月申請日起至起訴日止摘出部分共攤還十期金額共計一六．九七０元
　　　，以摘出當時借款適用利率八．七一％計算共可繳納二十六天之利息，而自實際迄息
　　　日九十年十月八日再加二十六天，故原告請求之利息起算日為九十年十一月四日。
三、對被告主張之陳述：
　　(一)本件貸款自八十三年九月八日貸放前三年按月繳息本息自八十六年十月八日（第一次
　　　攤還日）起以每一個月為一期共分二０四期平均攤還，每期平均攤還金額依年金法計
　　　算。被告等因無力依約攤還於八十七年三月二十四日向原告申請准予自八十七年十月
　　　八日始攤還本金，原告同意其申請，被告等自八十七年十月至九十年三月間共攤還本
　　　金貳拾參萬陸仟參佰零伍元（有放款帳務序時紀錄明細表及帳務資料查詢單可證），
　　　原告以借款金額扣除攤還之本金後求償，自無不當。
　　(二)按原告與被告等訂立之借據之約定，借款利率依原告基本放款利率加碼年息二．五％
　　　機動調整。本案原告以起訴日之基本放款利率七．一八四％（已較被告迄息日之基本
　　　放款利率七．四九四％為低）加碼年息二．五％即年息九．六八四％計息，顯無違反
　　　雙方借據之約定。
　　(三)依民法第二百五十條之規定雙方當事人得約定債務人於債務不履行時，應支付違約金
　　　。至本件違約金之約定係依法約定之違約罰，而原告之請求乃係因被告不履行債務所
　　　生，倘被告等依約履行債務自無違約條款之適用。且原告並未有如被告所述之遲延利
　　　息之求償，被告等抗辯此條款不合法且違約金過高自屬曲解而非有理。
四、證據：
　　提出借據影本一份、變更借款條件契約申請書影本一件、延期償還本金申請書影本一紙
　　、放款帳務資料查詢單二份、放款貸放及內容變更登錄單影本一份、基本放款利率表一
　　紙、展期攤還本息申請書影本一件、放款帳務序時紀錄明細表及放款帳務資料查詢單一
　　件等為證。
乙、被告方面：
一、聲明：求為判決：
　　(一)原告之訴及其假執行之聲請均駁回。
　　(二)訴訟費用由原告負擔。
　　(三)被告如受不利判決願供擔保請准宣告免為假執行。
二、陳述：
　　(一)本案原告請求之金額係依據如何計算出來？未據其以計算書有所說明而憑空編造其請
　　　求額遽以起訴，已有未當。
　　(二)依據借據上繳納利息之約定，「同意隨基本放款利率變動而調整」。數年來景氣持續
　　　低迷，今各銀行已降息甚至年息二．二％計算。唯獨原告仍以九．六八四％計算，愈
　　　見其不合法、不合理。
　　(三)本件借貸未按期攤繳本息時固有計算違約金之記載，惟其為附合契約之性質，在遲延
　　　利息之上再加收違約金之約定為不合法，且其違約金殊屬過高，有民法第二百五十二
　　　條之適用。
　　理　　由
一、本件原告主張之事實，業據提出借據影本一份、展期攤還本息申請書影本一件、變更借
　　款條件契約申請書影本一件、放款貸放及內容變更登錄單影本一份、放款帳務資料查詢
　　單二份、放款帳務序時紀錄明細表及放款帳務資料查詢單一件等為證，被告對尚積欠本
　　金二百七十二萬三千六百九十五元亦表示無誤。惟辯稱：「借據上約定，借款利率同意
　　隨基本放款利率變動而調整，數年來景氣持續低迷，今各銀行已降息按二．二％計算，
　　唯獨原告仍按九．六八四％計算，不合法、亦不合理。本件借款約定未按期攤還本息時
　　固有計付違約金之記載，惟其為附合契約性質，在遲延利息之上再加收違約金之約定為
　　不合法，且其違約金殊屬過高，應予酌減」等語，經查：
　　(一)依兩造所訂借據第三條第三款約定，「利息依原告基本放款利率七．八％加碼年息二
　　　．五％計算（目前為年息一０．三％）按期付息，上開借款利率，同意隨原告基本放
　　　款利率變動而調整」。借據其他約定事項第五條第一款約定，「任何一宗債務不依約
　　　清償本金或利息者，視為一切債務全部到期」。本件被告所指近年來景氣持續低迷，
　　　各銀行利率已降至二．二％，但查此為存款利率而非放款利率，依原告提出為被告所
　　　不爭之放款帳務序時紀錄明細表及放款帳務資料查詢單之記載，其放款利率均隨基本
　　　放款利率之變動而調整，被告截止付息日（九十年十一月四日）基本放款利率為七．
　　　四九四％，而原告係按起訴時之基本放款利率七．一八四％，再依約加碼年息二．五
　　　％計算利息，此有基本放款利率表一份附卷可按。是本件約定利率並未逾民法第二百
　　　零五條所定最高利率週年百分之二十限制，且原告未按迄息日之基本放款利率七．四
　　　九四％，係按起訴日之基本放款利率七．一八四％，依約加碼年息二．五％即年息九
　　　．六八四％計息，不違法，且尚顧情理。
　　(二)按違約金有兩種，其一為制裁性之違約金，另一為損害賠償額預定之違約金。前者，
　　　有制裁性質之違約金，為對於債務不履行之私的懲罰，以確保債權之效力為目的。故
　　　債權人得於本來之給付外，並得請求違約金。反之，有損害賠償性質之違約金，以確
　　　定賠償額為目的，債權人惟得選擇的請求本來之給付或請求違約金。依民法第二百五
　　　十條第二項規定，當事人約定如債務人不於適當時期或不依適當方法履行債務時，即
　　　須支付違約金者，債權人於債務不履行時，除違約金外，並得請求履行或不履行之損
　　　害賠償。依借據第三條第四款約定，「未按期攤還本息時，自逾期之日起六個月以內
　　　加放款利率百分之十，逾六個月以上者其超過六個月部份加放款利率百分之二十計付
　　　違約金」。是本件兩造約定，如被告不按期攤還本息時，即須另外給付違約金，即被
　　　告不於適當時期履行債務時，即須支付違約金，其為制裁性之違約金，故原告除得請
　　　求被告給付所積欠之本金及利息外，並得請求被告給付違約金，於法並無不合。又依
　　　民法第二百五十二條規定，「約定之違約金額過高者，法院得減至相當之數額」。是
　　　違約金額是否過高，應由法院衡量。如當事人約定契約不履行之違約金過高者，法院
　　　固得依民法第二百五十二條規定依職權或依債務人聲請核減至相當之數額，惟是否相
　　　當，仍須依一般客觀事實，社會經濟狀況及當事人所受損害情形，以為酌定標準。（
　　　參見最高法院四十九年台上字第八０七號及七十九年台上字第一六一二號判例意旨）
　　　。本件違約罰，其逾期在六個月以內者，按原放款利率百分之十，超過六個月以上者
　　　，按原放款利率百分之二十計付違約金，此為一般金融機構行之有年之違約金計算標
　　　準，且僅按放款利率之一成及二成計付，符合目前經濟狀況，尚屬允當。
　　被告於九十年五月十一日向原告申請展期至九十二年四月八日開始攤還本金，未被准許
　　，併予敘明。
　　綜上所述，被告答辯礙難採納，原告之主張堪認為真實。
二、本件原告依消費借貸及連帶保證之法律關係訴請被告等連帶給付系爭借款二百七十二萬
　　三千六百九十五元及如主文所示之利息、違約金，為有理由，應予准許。
三、本判決兩造均陳明願供擔保以代釋明，請求宣告假執行及免為假執行，核無不合，爰分
　　別酌定相當之擔保金額准許之。
四、據上論結，原告之訴為有理由，依民事訴訟法第八十五條第二項、第三百九十條第二項
　　、第三百九十二條後段判決如主文。
中　　　　華　　　　民　　　　國　 九十一　 年　　 十二　　　月　　三十一　　 日
　　　　　　　　　　　　　　　　　　臺灣臺中地方法院民事第四庭
~B法　　　官　周靜秀
右為正本係照原本作成
如不服本判決，應於判決送達後二十日內，向本院提出上訴狀。
中　　　　華　　　　民　　　　國　 九十一　 年　　 十二　　　月　　三十一　　 日
~B法院書記官
